【裁判字號】    90,訴,999
【裁判日期】    901031
【裁判案由】    強盜
【裁判全文】
臺灣桃園地方法院刑事判決                            九十年度訴字第九九九號
    公  訴  人  臺灣桃園地方法院檢察署檢察官
    被      告  己○○
                丁○○
    共      同
    指定辯護人  本院公設辯護人  乙○○
右列被告因強盜案件，經檢察官提起公訴（九十年度偵字第八二七一號），本院判決
如左：
    主  文
己○○意圖為自己不法之所有，結夥三人，攜帶兇器，而搶奪他人之動產，處有期徒
刑壹年陸月。
丁○○意圖為自己不法之所有，結夥三人，攜帶兇器，而搶奪他人之動產，處有期徒
刑壹年貳月。
    事  實
一、己○○與丁○○及姓名年籍不詳，綽號「小江」之成年男子，共同基於為自己不
  法所有之犯意聯絡，協議由己○○負責下手，「小江」駕車（車牌號碼不詳），
    載丁○○負責接應，為避免被查覺，三人並決定不在苗栗本地行搶，而至桃園縣
    楊梅地區行搶。三人謀議後，於九十年五月九日下午某時，丁○○即於當日某時
    ，在己○○位於苗栗縣竹南鎮中英里十一鄰公地六號住處交付電擊棒一支給己○○，作為行搶時備用之工具，由「小江」開車載同己○○、丁○○二人，於當日
    十八時十分許，到達選定之桃園縣楊梅鎮○○路八十五號威凌通訊行前，己○○
    以塑膠袋攜帶客觀上足以對人之生命、身體安全構成威脅，且具有危險性可供兇
    器使用之電擊棒下車，進入通訊行，「小江」及丁○○留在車內準備接應。己○○進入通訊行後，即向店員丙○○佯稱：欲購買行動電話。丙○○依其要求拿出
    一支菲利浦品牌9@ 9型之行動電話，放置於櫃檯上供己○○觀看，此時另一客人
    進入該通訊行買電池，丙○○移動位置拿電池給該名客人，並為客人說明電池之
    相關問題，己○○再藉故要求丙○○拿另一支ＮＯＫＩＡ品牌8210型之行動電話
    供其參考，店員將第二支行動電話亦置放於櫃檯上，供己○○比較，再挪身到該
    位買電池之客人前方，繼續說明，此時己○○忽走到丙○○之面前舉起該支電擊
    棒，並按下開關，使其發出巨大聲響及閃光，店員因而受到驚嚇，一時失神，不
    及防備，不知究竟發生何事時，己○○即趁店員一時失神之空檔，將該二支手機
    ，握在手中，往門口逃逸，待店員回過神時，己○○已逃逸無蹤。己○○搶得該
    二支手機後，立即坐上「小江」所駕駛之車輛，並於上車後，即將搶來之其中一
    支ＮＯＫＩＡ行動電話及電擊棒交丁○○，保留另一支菲利浦行動電話。丁○○
    於同年月十一日再將該支ＮＯＫＩＡ行動電話與不知情之甲○○交換摩托羅拉品
    牌三六八八型之行動電話。嗣己○○再與丁○○一同至戊○○所經營之彩繪大哥
    大通訊行，由丁○○將該支電擊棒賣予不知情之戊○○，丁○○同時將該支摩托
    羅拉行動電話抵給戊○○，清償之前之欠款新臺幣（下同）三千元。嗣於同年月
    二十三日二十時許，在苗栗縣頭份鎮○○街十四號前，為警循線查獲己○○及前
    開菲利浦行動電話一支。並扣得電擊棒一支。
二、案經桃園縣警察局楊梅分局報告臺灣桃園地方法院檢察署檢察官偵查起訴。
    理  由
一、訊據被告己○○坦承與被告丁○○謀議，由「小江」駕駛載其二人至上址，被告
    己○○攜帶被告丁○○交付之電擊棒至上址下手行搶，「小江」、被告丁○○在
    車上等候，以及於搶得後，交付其中一支行動電話予被告丁○○，電擊棒嗣則交
    還丁○○等情，惟否認持電擊棒嚇被害人丙○○，辯稱：是從地上撿起時，不小
    心按到云云；被告丁○○固坦承當日曾與「小江」開車載被告己○○至楊梅火車
    站，被告己○○曾交付電擊棒及ＮＯＫＩＡ行動電話各一支，惟矢口否認犯行，
    辯稱：只載被告己○○到楊梅火車站，就與「小江」離開，電擊棒是被告己○○
    委託其變賣而交付，非其所有，ＮＯＫＩＡ行動電話則是被告己○○之前損壞其
    一支行動電話，作為賠償之用云云。惟查：
  （一）右揭犯罪事實，業據被告己○○於警、偵訊及本院調查時供稱：「我於約二
        星期前．．．，我與丁○○及一名綽號『小江』之男子，由『小江』駕駛自
        小客車載我及丁○○，一同前往桃園縣楊梅鎮○○路八五號威陵通訊行搶奪
        行動電話。」（參偵卷第五頁正面）、「我因欠丁○○賭債有新台幣參拾幾
        萬元，且當時我的手機行動電話恰巧損壞，另丁○○的行動電話亦售予他人
        ，其本身無手機，所以我們就行搶通訊行內之行動電話．．．」（參偵卷第
        五頁背面）、「該電擊棒是丁○○提供的，」、「．．．另ＮＯＫＩＡ廠牌
        行動電話，則由丁○○將該行動電話拿去與渠友人交換乙支摩托羅拉廠牌行
        動電話，再連同電擊棒售予苗栗竹南通訊行，得現金新台幣陸仟元，或陸仟
        伍佰元後，均由丁○○本人取用，我未分到任何錢。」（參偵卷第六頁正面
        ）、「丁○○是我國中時代隔壁班同學，我倆認識有十年的時間了。」（參
        偵卷第六頁背面）、「他（指丁○○）沒下車，是他叫我們去搶的。」、「
        （指電擊棒）是丁○○拿給我，他說如果有人要追出來，可以拿出來嚇他們
        。」、「我欠他錢。他逼我還錢，我不還錢他要找人打我，」（參偵卷第三
        十二頁正面）、「通訊行的地點是丁○○選的，而且店內只有一位女性員工
        ，要我拿到手機就趕快出來。」（參偵卷第三十二頁背面）、「他即丁○○
        跑到工廠找我，他提議我下車去搶。」（參偵卷五十八頁背面）、「上車前
        ，葉即跟我講好要我去搶錢了。」、「九十年五月九日他到我家拿給我，要
        我去作案，他一開始說要我去搶東西，．．．」（參偵卷第五十九頁正面）
        、「我騎機車載他到遊藝場，．．．葉又叫我載他到竹南的彩繪通訊行，他
        身上有那一支手機和電擊棒，等他交易好，再叫我去載他，．．．。」（參
        偵卷第五十九頁背面）、「我佯稱買手機，那店員拿二支給我看，我拿了就
        跑，．．．。」、「目標是丁○○挑的，．．．。」（參九十年六月二十六
        日訊問筆錄）、「搶到時，我就上小江的車，並將手機交給他，我當時先往
        騎樓跑，再穿越馬路上車。」（參九十年七月二十六日訊問筆錄）等語，被
        告己○○對於與被告丁○○如何謀議，再與「小江」如何分工，如何至現場
        ，以及事後搶得之贓物如何分贓等情，均已詳陳在案，核與證人丙○○於本
        院訊問時證述：「被告己○○到我店裡（威陵通訊行），說要買手機，我幫
        他介紹，先拿壹支飛利浦的手機，後來，有另一客人進來，我請他稍等，先
        拿電池給那客人，己○○叫我拿另一手機給他看，我拿ＮＯＫＩＡ的給他看
        ，另一位客人問我，他的手機有無問題，我正在向他解釋，己○○拿出電擊
        棒，有看到閃光，我和那位客人都嚇到，我回過神時，己○○就拿著手機和
        電擊棒往外跑。」（參本院九十年七月十六日訊問筆錄）、證人戊○○於警
訊時證述：「丁○○曾拿乙支電擊棒及摩托羅拉廠牌，型號三六八八行動電
        話乙支販賣給我。」（參偵卷第十九頁）及於本院結證時證述：「當時被告
        二人一起來，己○○在外面等，他是賣我電擊棒的，丁○○因欠我錢，所以
        把手機抵給我，．．．我把錢交給丁○○，因為當時己○○已先走了。」（
        參九十年七月十六日訊問筆錄）、證人甲○○於警訊時證述：「是丁○○將
        該手機交付我使用。」、「大約是在本月初，我沒有用錢向他購買，我是以
        我原來的行動電話如丁○○交換。」、「（原來的行動電話是）摩托羅拉廠
        牌，型號為三六八八）（參本院卷）之情節相同，是被告己○○上開所供情
        節，應可採信。被告己○○嗣於本院審理時雖翻異前詞，否認本件與被告丁○○無何關聯，並表示之前所言係因被告丁○○之前曾毆打他，出於怨恨，
        所以為不實之陳述云云，惟被告己○○於警、偵訊時供稱二人為國中時代同
        學，至今相交十年，是朋友，二人之間並無其他仇恨，已如前述，而被告己○○從被警查獲，移送地檢署，以至於本院調查時，均一再指明被告丁○○
        如何與其謀議、分贓等情，且前後所供情節大抵一致，堪信其之前所言較為
        可信，其嗣後翻異前詞，應為迴護被告丁○○之詞，不足採信。又被告二人
        均居住於苗栗縣，但行搶之地點卻在毫無地緣關係之桃園縣楊梅，顯然被告
        等人是有意至上址行搶，由此推知，被告己○○於本院調查時所供：「丁○○說，不要在本地（苗栗）搶，要搶就到外地搶。」（參九十年八月三十日
        訊問筆錄）應可採信。此外並有贓物領據二紙（參偵卷第十八頁、本院卷）
        附卷可稽，及電擊棒一支可資佐證。是被告二人與小江共同搶奪上開二支行
        動電話之事實，應可認定。
  （二）被告己○○雖執上詞置辯，然證人即被害人丙○○於本院調查時結證稱：「
        （己○○拿電擊棒，是否正對著你？）是正對著我，且直接指向我，．．．
        。」（參本院九十年七月十六日訊問筆錄），「另一隻手拿著電擊棒對著我
        ，發出閃光與聲音，．．．。」（參本院九十年十月四日訊問筆錄），證人
        與被告己○○素無嫌隙，且證人其餘所證被搶之經過，均與被告己○○所供
        相符，是堪認證人此部分證述之情節，無杜撰之虞，可以採信，是被告己○○所辯並未持電擊棒嚇證人，是不小心按到一節，為卸責之詞，不足憑採。
  （三）被告丁○○雖執上詞置辯，但查：被告丁○○於警訊時供稱：「該行動電話
        係賠償我損失，因為很久以前，劉嫌曾弄壞我乙支行動電話。」、「現行動
        電話，我已於十一日凌晨贈予我朋友甲○○。而電擊棒則以新台幣三千五百
        元正，售予乙名姓名不詳之男子，．．．。」（參偵卷第九頁背面、第十頁
        正面），嗣於本院調查時供稱：「電擊棒是己○○託我去賣的，因他跟我說
        他缺錢，我沒有賣摩托羅拉手機給戊○○。」、「因己○○他說他欠人家錢
        ，叫我幫他賣，手機是我朋友借我，我拿去還老闆娘的。」（參本院九十年
        七月十六日訊問筆錄），被告丁○○就該支電擊棒究竟賣給男子或女子、行
        動電話有無賣予證人戊○○一節，前後供述不一，且其上開所供，與被告己○○所供有所出入，亦與證人戊○○、甲○○上開證述情節，顯有不同，而
        被告己○○所供與上述二位證人所證述之情節較為相符，已如前述，是堪認
        被告己○○所供及證人戊○○、甲○○證述內容較可採信，而被告丁○○所
        辯應為卸責之詞，諉無可採。
  綜合上述，本件事證明確，被告二人犯行應可認定。
二、按所謂兇器之種類並無限制，凡客觀上足對人之生命、身體、安全構成威脅，具
    有危險性之兇器均屬之，且只須行竊時攜帶此種具有危險性之兇器為已足，並不
    以攜帶之初有行兇之意圖為必要。而電擊棒客觀上足對人之生命、身體構成威脅
    ，且有行兇之可能性及危險性，自係屬於刑法第三百二十一條第一項第三款所指
    涉之「兇器」；又「小江」亦係共犯，已如前述，則核被告等所為係犯刑法第三
    百二十六條第一項加重搶奪罪。公訴意旨認被告所為係犯刑法第三百二十九條準
    強盜罪，惟經查，由證人丙○○證述情節推之，被告係趁證人為另一客人說明電
    池之使用方式時，走到證人前方，突然舉起同時按下電擊棒開關，因電擊棒發出
    之聲音、閃光，致證人一時失神，不及防備，被告趁證人一時失神之空檔，將置
    放於櫃檯上之二支行動電話搶走，證人當時回神時，被告已逃逸無蹤，並未對被
    告有何逮捕之行為，是被告己○○舉起該支電擊棒並非在搶奪之後，為防護贓物
    或脫免逮捕所為，而是利用該支電擊棒之聲音及閃光，使證人因一時失神，不及
    防備，搶走行動電話，核與準強盜之要件尚屬有間，惟其起訴之基本事實，本院
    自應加以審理，並變更其起訴法條。被告二人與「小江」有犯意之聯絡及行為之
    分擔，均為共同正犯。爰審酌被告二人正值青年，不思憑己力營生，竟搶奪他人
    之財物，造成被害人恐懼，社會不安，以及被告己○○犯後坦承犯行等一切情狀
    ，分別量處如主文所示之刑。另扣案之電擊棒乙支，雖係被告等供犯罪所用之物
    ‧但被告丁○○已賣給不知情的戊○○所有，爰不另為沒收之諭知。
據上論斷，依刑事訴訟法第二百九十九條第一項、第三百條，刑法第二十八條、第三
百二十六條第一項、第三百二十五條第一項，判決如主文。
本案經檢察官陳美華到庭執行職務。
中      華      民      國    九十      年      十      月    三十一    日
                                臺灣桃園地方法院刑事第二庭
                                    審判長法  官  王  兆  飛
                                          法  官  曾  正  耀
                                          法  官  李  桂  英
右正本證明與原本無異。
如不服本判決，應於判決送達後十日內向本院提出上訴狀( 應附繕本 )，上訴於
臺灣高等法院。
                                          書記官  梁  麗  雲
中      華      民      國    九十      年      十      月    三十一    日
附論罪科刑依據之法條：
刑法第三百二十六條第一項
犯前條第一項之罪，而有第三百二十一條第一項各款情形之一者，處一年以上七年以
下有期徒刑。
刑法第三百二十五條第一項
意圖為自己或第三人不法之所有，而搶奪他人之動產者，處六月以上五年以下有期徒
刑。


司法院資訊處製作；財團法人民間司法改革基金會備份。
